臺灣基隆地方法院刑事判決　　　　　　　　　　　　　　九十年度訴字第二九六號
　　公　訴　人　臺灣基隆地方法院檢察署檢察官
　　被　　　告　甲○○
右列被告因違反毒品危害防制條例案件，經檢察官提起公訴（九十年度毒偵字第三三
一號）及移送併案審理（九十一年度毒偵字第二九一號），本院判決如左：
　　主　文
甲○○連續施用第一級毒品，處有期徒刑玖月。
扣案之海洛因貳小包（淨重壹點捌參公克）均沒收銷燬之，針筒肆支均沒收。
　　事　實
一、甲○○前因分別施用毒品案件，先後二次經觀察、勒戒後，均認無繼續施用毒品
　　之傾向，由臺灣基隆地方法院檢察署檢察官各於民國八十八年五月十一日、八十
　　九年一月二十四日，以八十八年度偵字第二七八九號、八十九年度毒偵字第一一
　　一號為不起訴處分確定。嗣渠復基於概括之犯意，自八十九年六月二十三日起至
　　同年月二十九日止，連續施用第二級毒品安非他命，經本院裁定送強制戒治，並
　　經臺灣基隆地方法院檢察署檢察官以八十九年度毒偵字第一五六三號聲請簡易判
　　決處刑，嗣經本院以八十九年度基簡字第五九三號判處有期徒刑五月，如易科罰
　　金以三百元折算一日，並於八十九年八月廿八日確定（尚未執行，不構成累犯）
　　。詎甲○○仍不知悛改，猶基於概括之犯意，自九十年一月十一日採尿前之二十
　　六小時內之某時（起訴書誤載為於九十年一月十一日採尿前之二日內）起至九十
　　一年二月十六日止，先後多次在不詳地點、基隆市○○街及臺北市等地（起訴書
　　誤載為在不詳地點），施用第一級毒品海洛因，約一個月施用一、二次。經臺灣
　　基隆地方法院檢察署觀護人於九十年一月十一日通知採驗尿液查獲，及為警於九
　　十一年二月十六日，在基隆市○○街與中平街口盤檢時查獲，並當場扣得第一級
　　毒品海洛因二小包（淨重一點八三公克）、第二級毒品安非他命二小包（毛重一
　　點七公克，施用第二級毒品安非他命部分，由公訴人另案偵辦）及甲○○所有施
　　用第一級毒品海洛因用之針筒四支。
二、案經臺灣基隆地方法院檢察署觀護人陳報臺灣基隆地方法院檢察署檢察官偵查起
    訴。
 理　由
一、被告甲○○於本院訊問時先矢口否認有於九十年一月十一日採尿前之二十六小時
    內之某時有施用第一級毒品之犯行，辯稱：渠有服用感冒藥，可能係服用後產生
    化學變化，因而有嗎啡陽性反應，且九十年一月十一日送檢驗之尿液非渠所有云
    云；於本院審理時，對於右揭事實，則供承不諱，並有第一級毒品海洛因二小包
    及針筒四支扣案為證。經查：（一）被告甲○○於九十年一月十一日至臺灣基隆
    地方法院檢察署觀護人室報到接受採尿，渠尿液經送臺灣尖端先進生技醫藥股份
    有限公司以酵素免疫分析法為初步檢驗，再以氣相層析質譜儀法為確認檢驗，結
    果確認被告尿液中所含嗎啡閥值達三五五ｎｇ／ｍｌ，為嗎啡陽性反應，此有該
    公司所出具之「濫用藥物檢驗報告」一紙附卷可稽（九十年度毒偵字第三三一號
    偵查卷第三頁）。雖該公司所出具之上開報告記載尿液檢體編號為000000
    00號，與臺灣基隆地方法院檢察署受保護管束人（被告）尿液檢體監管紀錄表
    所載編號00000000號有所不符，但查係該公司將正確之編號00000
    000號誤繕為00000000號所致，此一事實，業據證人即臺灣基隆地方
    法院檢察署觀護人室採尿員乙○○於本院調查時結證稱：「（問：檢體之編號、
    姓名有無貼錯或是弄錯）沒有弄錯，依照我們採尿的流程不會弄錯。條子是最後
    貼上去的，採尿的程序是由受採者先尿好之後，我們當著他們的面前封瓶，並由
    受採者捺印左手大拇指於日期處，並沒有簽名，我們收回之後就開始貼檢體編號
    ，編號貼完後就送冰箱冷藏，再待檢驗廠商蒐集之後送鑑定，檢驗報告上的檢體
    編號00000000號是尖端公司弄錯了，後來該公司有行文更正為檢體編號
    為00000000號」等語（見本院九十年十二月十二日訊問筆錄），並經證
    人即臺灣尖端先進生技醫藥股份有限公司品管人員翁瑞麟到庭結證稱：「因為我
    們收件之後有經過轉碼動作，本件之所以有此錯誤應該是屬於檢體處理人員的過
    失，當他們收到地檢署送來的檢體的時候，先經過重謄為00000000號的
    時候，年份弄錯了，因為本件檢體是在一月份送檢驗的，本件實驗室轉成ＡＡ一
    ○○四一號，所有的檢驗人員所接觸的號碼均是ＡＡ一○○四一號，返回來時號
    碼就變成00000000號，所以當時是整批弄錯了，後來我們都有予以更正
    」等情（見本院九十年十二月四日訊問筆錄），並提出更正後之「濫用藥物檢驗
    報告」一紙附卷為證。被告之上開所採尿液二瓶，再送請法務部調查局鑑定結果
    ，均為嗎啡陽性反應，有法務部調查局九○陸一字第九○○二四五○一號檢驗通
    知書在卷可考，按海洛因經注射入人體後，約百分之八十於二十四小時內自尿中
    排出，一般而言，尿液中能否驗出嗎啡陽性反應，與其投與量、投與途徑、採尿
    時間、個人體質及檢驗方法之靈敏度有關，國外曾有文獻報導注射六毫克之海洛
    因鹽酸鹽，其代謝物嗎啡之平均可檢出時限約為二十六小時，此有行政院衛生署
    藥物食品檢驗局八十一年八日八一藥檢壹字第八一一四八八五號函附卷可參。因
    之被告於九十年一月十一日採尿前二十六小時內之某時，確有施用第一級毒品海
    洛因之犯行。（二）被告辯稱上開送檢驗之尿液非渠所有，並請求送至法務部調
    查局做ＤＮＡ檢測，本院乃於九十年九月二十六日通知被告到院，在本院法警室
    接受採尿（尿液檢體編號Ｂ○一四四號），連同被告上開在臺灣基隆地方法院檢
    察署觀護人室報到時所採集之尿液（尿液檢體編號00000000號），一併
    送交法務部調查局鑑驗，法務部調查局於九十年十月三十日以九○陸四字第九○
    ○六六六九一號鑑定通知書答覆鑑定結果：「二、送驗尿液經以人類遺傳因子粒
    線體ＤＮＡ（ＭｔＤＮＡ）式序列鑑定法檢驗結果，二者序列相符，有可能（機
    率百分之九十六以上）屬同一人或同母系血緣關係之人所排放。三、送驗檢體編
    號00000000號尿液檢驗結果已於九十年四月二十六日九○陸一字第九○
    ○二四五○一號函函覆結果為嗎啡陽性反應、甲基安非他命陰性。編號Ｂ○一四
    四尿液再經螢光偏極免疫分析法及氣相層析質譜儀分析法檢驗後，確認為甲基安
    非他命陽性反應、嗎啡陽性反應。四、貳瓶尿液中之毒品陽性反應，應非摻入藥
    物或服用藥物所致，係吸食毒品所致」，此有上開法務部調查局鑑定通知書一份
    存卷足憑（本院九十年度毒聲更（二）字第一號卷，第二三至二五頁）。足見臺
    灣基隆地方法院檢察署觀護人室所採編號00000000號之尿液檢體應係被
    告所排放，被告所辯顯該尿液非其所有乙節，要係事後卸責之詞。（三）被告九
    十一年二月十六日為警查獲後所採尿液，經送基隆市衛生局檢驗結果，呈嗎啡陽
    性反應、甲基安非他命陽性反應，有該局基衛檢字第○二一三二號檢驗成績書附
    卷可憑，扣案之第一級毒品海洛因二小包，經送法務部調查局鑑定結果，均含第
    一級毒品海洛因成分，合計淨重一點八三公克，有該局調科壹字第三二○○○一
    二四三號鑑定通知書附卷可考。（四）又查，被告前因分別施用毒品案件，先後
    二次經觀察、勒戒後，均認無繼續施用毒品之傾向，由臺灣基隆地方法院檢察署
    檢察官各於八十八年五月十一日、八十九年一月二十四日，以八十八年度偵字第
    二七八九號、八十九年度毒偵字第一一一號為不起訴處分確定。嗣渠復基於概括
    之犯意，自八十九年六月二十三日起至同年月二十九日止，連續施用第二級毒品
    安非他命，經本院裁定送強制戒治，並經臺灣基隆地方法院檢察署檢察官以八十
    九年度毒偵字第一五六三號聲請簡易判決處刑，嗣經本院以八十九年度基簡字第
    五九三號判處有期徒刑五月，如易科罰金以三百元折算一日，並於八十九年八月
    廿八日確定，復有不起訴處分書、聲請簡易判決處刑書、簡易判決書、臺灣基隆
    地方法院檢察署刑案資料查註紀錄表及臺灣高等法院被告全國前案紀錄表附卷可
    稽。綜上所述，被告所辯顯係卸責之詞，不足採信，是被告為三犯以上施用毒品
    罪，事證明確，被告犯行堪以認定，應依法論科。
二、核被告所為，係犯毒品危害防制條例第十條第一項之施用第一級毒品罪。其持有
    第一級毒品海洛因係供施用，持有之低度行為應為施用之高度行為所吸收，不另
    論罪。被告先後多次施用犯行，時間緊接，犯罪構成要件相同，顯係出於概括犯
    意為之，為連續犯，依刑法第五十六條規定，以一罪論，並加重其刑。起訴書就
    被告於九十年一月十一日採尿前之二日內，施用第一級毒品海洛因事實之外之其
    餘施用第一級毒品海洛因事實，漏未記載，惟該其餘之部分及併辦部分與起訴部
    分有連續犯裁判上一罪之關係，為起訴效力所及，本院得併予審理，在此敘明。
    爰審酌被告甫因施用毒品案件，經二次觀察、勒戒，復基於概括之犯意，自八十
    九年六月二十三日起至同年月二十九日止，連續施用第二級毒品安非他命，經本
    院判處有期徒刑五月確定後，仍不知悔改，再犯本件施用毒品案件，及犯罪後於
    本院審理時坦承部分犯行，並已在臺灣基隆戒治所強制戒治中等一切情狀，量處
    如主文所示之刑，以示懲儆。
三、扣案之海洛因二小包（淨重一點八三公克）係第一級毒品，均應予沒收銷燬之；
    另針筒四支係被告所有供犯罪所用之物，業據其供明在卷，均併予宣告沒收。
四、據上論斷，應依刑事訴訟法第二百九十九條第一項前段，毒品危害防制條例第十
    條第一項、第二十條第三項前段、第十八條第一項前段，刑法第十一條、第五十
    六條、第三十八條第一項第二款，判決如主文。
本案經檢察官吳佳齡到庭執行職務。
中　　　華　　　民　　　國　　九十一　　年　　　五　　　月　　 十六 　　日
                                    臺灣基隆地方法院刑事第二庭
                                        法　官　鄭　景　文
右正本證明與原本無異。
對於本件判決如有不服，應於收受送達後十日內，向本院提出上訴書狀，上訴於臺灣
高等法院，並按他造當事人之人數附具繕本。
                                        書記官  施　鴻　均
中　　　華　　　民　　　國　　九十一　　年　　　五　　　月　　 十六 　　日
附錄論罪法條：
毒品危害防制條例第十條第一項
施用第一級毒品者，處六月以上五年以下有期徒刑。
